【裁判字號】    97,交聲,2937
【裁判日期】    971128
【裁判案由】    交管條例聲異
【裁判全文】
臺灣板橋地方法院交通事件裁定        97年度交聲字第2937號
原處分機關  交通部公路總局臺北區監理所
異  議  人
即受處分人  甲○○
上列受處分人因違反道路交通管理處罰條例案件，對於交通部公
路總局臺北區監理所於民國九十七年十月二十一日以北監自裁字
第裁四０─Ｕ00000000號所為之裁決處分聲明異議，本
院裁定如下：
    主  文
異議駁回。
    理  由
一、原處分意旨略以：異議人即受處分人甲○○於民國九十七年
    八月十八日中午十二時十七分許，駕駛車號二Ｔ－七三一一
    號自用小客車，行經宜蘭市○○路○○道處因「警示號誌已
    顯示，遮斷器開始放下，仍闖越平交道」違規，經該路口設
    置之平交道維電腦自動照相設備攝得採證照片後，內政部警
    察署鐵路警察局第四警務段宜蘭分駐所警員依該採證照片逕
    行舉發，異議人於收受上開舉發通知單後，提出申訴，經原
    處分機關函請原舉發單位調查結果，仍認本件違規事實明確
    ，於九十七年十月二十一日依道路交通管理處罰條例第五十
    四條第一款、第六十三條第一項第三款、道路交通安全講習
    辦法第五條第一項第六款，裁處異議人罰鍰新臺幣一萬元，
    記違規點數三點，並施以道路安全講習。
二、異議意旨略以：因異議人不是本地人不熟路況，且當時車內
    吵雜，沒有聽見警示鈴聲，該平交道警告標誌也不明確，當
    回神時已在平交道上，看到左前方警告欄放下時，才警覺加
    速駛離，絕非闖越平交道。又法律之前人人平等，如要裁罰
    ，異議人要求照片中一男一女應一併移送，以示公平，為此
    爰聲明異議，請求撤銷原處分云云。
三、按汽車駕駛人，駕車在鐵路平交道，遮斷器開始放下，或警
    鈴已響、閃光號誌已顯示，仍強行闖越，處六千元以上，一
    萬二千元以下罰鍰；汽車駕駛人有第五十四條情形之一者，
    除依原條款處罰鍰外，並記違規點數三點。道路交通管理處
    罰條例第五十四條第一款、第六十三條第一項第三款分別定
    有明文。又道路交通安全規則第一百零四條第一項第二款規
    定：汽車行駛中，駕駛人看到鐵路平交道標誌或標線後，應
    即將速度減低至時速十五公里以下，接近平交道時，鐵路平
    交道設有警鈴及閃光號誌者，警鈴已響，閃光號誌已顯示，
    駕駛人應暫停俟火車通過後，看、聽鐵路兩方確無火車駛來
    ，始得通過。
四、經查：
  (一)本件受處分人甲○○於上開時、地駕駛車牌號碼二Ｔ－七三
    一一號自用小客車，行經宜蘭市○○路○○道處因「警示號
    誌已顯示，遮斷器開始放下，仍闖越平交道」違規，經內政
    部警政署鐵路警察局第四警務段宜蘭分駐警員逕行舉發之情
    ，有違規照片二張及舉發違反道路交通管理事件通知單、裁
    決書各一份在卷可稽。雖受處分人以上開情詞置辯，惟觀諸
    本件違規照片，第一張照片顯示異議人所駕駛之前開車子在
    鐵軌前，該遮斷器已呈傾斜之放下關閉動作，第二張照片顯
    示異議人駕駛前開車子繼續往前行車身在鐵軌上，該遮斷器
    傾斜角度加大，足徵異議人於遮斷器開始放下後仍闖越鐵路
    平交道。而依照臺灣鐵路管理局號誌裝置養護檢查作業程序
    第二百九十一條規定：「自動遮斷機依下列規定調整：一、
    遮斷器之關閉動作，應在警報動作開始後，六秒至八秒啟動
    。二、遮斷器之關閉動作時間，應在六秒至十秒以內」，亦
    即遮斷器之關閉程序係先由警鈴響起、閃光號誌顯示六秒至
    八秒後，遮斷器始行放下，而非直接放下遮斷器，足認異議
    人於通過平交道前，應有充分時間辨認警鈴響起、閃光號誌
    顯示，其猶仍執意前行通過該平交道，顯已違反道路交通管
    理處罰條例第五十四條第一款之「遮斷器開始放下，或警鈴
    已響、閃光號誌已顯示，仍強行闖越平交道」規定甚明。
  (二)另異議人辯稱：其係因車內吵雜，而未能聽見警鈴聲等情，
    亦屬因其自身之疏失，以致未能警覺平交道警鈴聲響變化情
    形。又如前述，本件卷附之違規現場第一張照片，係閃光號
    誌顯示後六至八秒所拍攝，是閃光號誌顯示之初，異議人所
    駕駛之汽車，距該平交道應仍有相當之距離，而可清楚看見
    該閃光號誌之顯示情形，異議人果真未能看見，顯係因其駕
    車疏於注意交通號誌之指示所致，是其闖越平交道，顯屬本
    身之疏失，尚難據前述兩項自身之疏失情事，而為免罰之理
    由。
  (三)至異議人辯稱：採證照片中尚有一男一女有闖越平交道之違
    規行為，應一併移送以示公平云云，惟按憲法之平等原則要
    求行政機關對於事物本質上相同的事件作相同的處理，乃形
    成行政自我拘束，且憲法上的平等原則，係指合法權利義務
    的平等，並不包含違法行為均不予取締制裁的不法平等，是
    以平等原則，並非賦予異議人有要求舉發警員，對其交通違
    規行為不予舉發處罰的請求權，故縱有其他行為人闖越平交
    道而未為警舉發，亦無從解免其違規之責。是異議人所執上
    開辯詞，均係卸責之詞，委無足採。
五、綜上所述，本件異議人於上揭時、地闖越平交道之違規行為
    事證明確，原處分機關依道路交通管理處罰條例第五十四條
    第一款、第六十三條第一項第三款規定裁處罰鍰一萬元，並
    記違規點數三點，施以道安講習，核無違誤。本件異議人之
    異議為無理由，應予駁回。
六、據上論斷，應依道路交通案件處理辦法第十九條前段，裁定
    如主文。
中    華    民    國    97    年    11    月    28    日
                  交通法庭  法  官  潘翠雪
上列正本證明與原本無異。
如不服本裁定，應於裁定送達後五日內敘明抗告理由，向本院提
出抗告狀。
                            書記官  江文彬
中    華    民    國    97    年    11    月    28    日


司法院資訊處製作；財團法人民間司法改革基金會備份。
